臺灣宜蘭地方法院民事裁定
111年度消債清字第5號
聲  請  人
即  債務人  陳建豪  
代  理  人  王友正律師
上列當事人因消費者債務清理事件聲請清算，本院裁定如下：　
    主  文
聲請駁回。
聲請費用由聲請人負擔。
    理  由
一、按法院裁定開始清算程序前，得依職權訊問債務人、債權人
    及其他關係人，並得定期命債務人據實報告清算聲請前二年
    內財產變動之狀況。債務人違反前項報告義務者，法院得駁
    回清算之聲請，消費者債務清理條例第82條定有明文。又聲
    請更生或清算不合程式或不備其他要件者，法院應以裁定駁
    回之，但其情形可以補正者，法院應定期間先命補正，復為
    消債條例第8條所明定。蓋債務人於法院裁准消費者債務清
    理程序開啟前，基於謀求自身經濟生活更生之目的，當以積
    極誠實之態度，配合法院進行各項程序。法院雖依消費者債
    務清理條例第10條之規定，有依職權調查必要之事實及證據
    之責，然基於債務人對自身財務、信用、工作之狀況，本應
    知之最詳之理，且按消費者債務清理條例第44條、第82條及
    第46條第3款之意旨，苟債務人怠於配合法院調查，或有不
    實陳述之情形，法院亦得駁回債務人之聲請，顯見消債條例
    藉由課予債務人協力義務之方式，以示其確有債務清理之誠
    意。
二、聲請意旨略以：聲請人甲○○現每月收入約新臺幣（下同）11
    ,000元，每月收入扣除必要生活支出15,946元及扶養費15,9
    46元，有並無剩餘財產可清償債務，聲請人前已向本院聲請
    債務清理之調解，惟聲請人無力負擔債權人提出之清償條件
    ，故調解不成立，又聲請人無擔保或無優先權之本金及利息
    債務總額為3,430,179元，復未經法院裁定開始更生程序或
    許可和解或宣告破產，爰聲請清算等語。
三、經查：
  ㈠聲請人以其有不能清償債務情事，向本院聲請消費者債務清
    理前置調解，經本院以111年度司消債調字第35號聲請調解
    事件受理在案，因雙方就還款條件無法達成協議，致於民國
    111年5月24日調解不成立等情，業據提出本院調解不成立證
    明書影本為證，復經本院依職權調取本院111年度司消債調
    字第35號全卷核閱無誤，自堪信為真實。
　㈡聲請人先於111年6月10日以消費者債務清理清算聲請狀主張
    其自106年3月經營吉米美髮沙龍迄今，每月收入僅約11,000
    元，每月必要生活支出15,946元及扶養費用15,946元，總計
    31,892元，每月收入入不敷出，名下有自用小客車1輛及保
    單1張，嗣於111年9月8日以陳報狀改以每月必須支出必要生
    活支出17,076元及扶養費用17,076元（2名未成年子女），
    總計34,152元，其名下僅有自用小客車1輛且無保險等情（
    見本院卷第154頁至第158頁），然於111年9月8日訊問時又
    稱每月支出包含小孩的費用大約40,000元、50,000元（見本
    院卷第150頁至第151頁）。查，聲請人主張其每月收入11,0
    00元部分，雖提出收入切結書為憑（見本院卷第47頁），然
    與其109年度申報所得為62,657元、110年度申報所得為0元
    ，名下無財產等情互核不符，有109、110年度綜合所得稅各
    類所得資料清單、全國財產稅總歸戶財產查詢清單在卷可稽
    （見本院卷第232至236頁），另經本院於111年7月21日以裁
    定命聲請人補正吉米美髮沙龍於本件聲請前5年之營業額證
    明資料，然迄今未據聲請人補正。再者，聲請人於111年9月
    8日以陳報狀表示其近2年內無投資股票、期貨、基金或其他
    金融商品，惟依聲請人所提出之臺灣企銀活期儲蓄存款存摺
    內頁所載「110年01月15日基金轉存入500,000元」、「110
    年01月20日現金基支出500,000元甲○○領現」（見本院卷第1
    66頁），可徵聲請人於本件清算聲請前2年內有基金收入，
    而與聲請人前揭所述顯有出入。足見聲請人對於財產及收入
    來源有所隱瞞，難認聲請人已盡據實陳報以配合法院各項債
    務清理程序進行之協力調查義務，而有故意隱匿或於財產及
    收入狀況說明書為不實記載之情形。此外，聲請人於111年6
    月10日聲請狀聲證1「財產及收入狀況說明書」及聲證4「全
    國財產稅總歸戶財產查詢清單」固記載其名下有車牌號碼00
    0-0000之汽車1輛（下稱系爭汽車），並於111年9月8日陳報
    狀表示其名下有系爭汽車可作為清算財團之財產（見本院卷
    第158頁），惟卻於本院111年9月8日訊問改稱其名下只剩下
    機車，汽車已經被和潤公司拖走了等語，有本院訊問筆錄在
    卷可憑（見本院卷第152頁），復經核與111年9月6日全國財
    產稅總歸戶財產查詢清單不符。益徵聲請人就其財產變動狀
    況，已有前後不一之陳述，經濟狀況及其所述是否真實等節
    ，仍有尚待釐清之處，堪認聲請人對其工作及收入、財產狀
    況並未據實陳述。
四、綜上所述，聲請人既已聲請清算，有配合法院調查之義務，
    聲請人未能詳實向本院陳報其財產收入狀況，使法院無從知
    悉聲請人實際經濟狀況而為斟酌。又法院衡量是否准許清算
    ，須賴聲請人誠實陳報其實際生活收支狀況，始得酌定清算
    程序是否適宜、公平，綜觀上開情節，聲請人並未據實陳述
    其收入財產狀況，依前揭說明，其清算之聲請自不應准許，
    應予駁回。
五、據上論結，依消債條例第82條2項，裁定如主文。　　
中　　華　　民　　國　　111 　年　　10　　月　　31　　日
                  民事庭  法  官  張淑華
以上正本係照原本作成。
如不服本裁定應於送達後10日內向本院提出抗告狀，並繳納抗告
費新臺幣1,000元。
中　　華　　民　　國　　111 　年　　10　　月　　31　　日
                          書記官  陳建宇